臺灣高等法院臺南分院刑事判決　　　　 94年度上易字第275號
上　訴　人
即　被　告　甲○○
上列上訴人因違反毒品危害防制條例案件，不服臺灣臺南地方法
院93年度易字第886號中華民國94年4月29日第一審判決（起訴案
號：臺灣臺南地方法院檢察署93年度毒偵字第907號，併案案號
：該署93年度毒偵字第1775號），提起上訴，本院判決如下：
    主  文
上訴駁回。
    事  實
一、甲○○於民國（下同）87年間，曾因違反毒品危害防制條例
    販賣毒品及施用毒品案件，分別經法院判決處有期徒刑3年2
    月，褫奪公權2年及10月確定，2案並經檢察官聲請定應執行
    有期徒刑3年9月，褫奪公權2年確定，於93年5月25日因縮短
    刑期假釋出監，94年7月27日因縮短刑期假釋期滿（不構成
    累犯）；又因施用毒品案件，經原審以87年度毒聲字第62號
    裁定送觀察、勒戒後，認無繼續施用毒品之傾向，曾由臺灣
    台南地方法院檢察署檢察官於87年8月17日，以87年度偵字
    第5797號不起訴處分確定，又於前開不起訴處分確定後5年
    內再犯施用毒品案件，經依原審以87年度毒聲字第877號裁
    定送觀察、勒戒，嗣經評定有繼續施用毒品傾向，並由臺灣
    台南地方法院檢察署檢察官提起公訴並聲請強制戒治，經原
    審以88年度毒聲字第1號裁定令入戒治處所施以強制戒治1年
    ，刑罰部分並以判決處有期徒刑10月確定，強制戒治期間復
    於88年5月7日停止強制戒治付保護管束，甫於89年1月5日保
    護管束期滿執行完畢。詎不知悛悔，猶於前揭強制戒治處分
    執行完畢後5年內，基於概括之犯意，於93年6月7日上午10
    時58分回溯96小時內之某時許，及同年8月16日上午9時51分
    回溯96小時內之某時許，在不詳處所，連續施用第二級毒品
    安非他命2次。嗣因另案假釋中付保護管束，分別於93年6月
    7日及同年8月16日至臺灣台南地方法院檢察署觀護人室報到
    ，經觀護人採尿送驗發現有安非他命陽性反應，而查悉上情
    。
二、案經臺灣台南地方法院檢察署觀護人室自動檢舉簽分偵查後
    聲請簡易判決處刑及移送併辦。
    理  由
一、訊據上訴人即被告甲○○矢口否認有前開連續施用第二級毒
    品安非他命之犯行，辯稱：伊沒有施用毒品，有可能是因其
    曾服用「健健美」藥物，故採尿檢驗結果呈安非他命陽性反
    應云云。經查：
  (一)被告尿液經警於93年6月7日及同年8月16日採集送驗後，均
    呈甲基安非他命及安非他命陽性反應，此有臺灣台南地方法
    院檢察署受保護管束人（被告）尿液檢體監管紀錄表2紙、
    長榮大學毒物研究中心93年6月16日、同年9月1日檢驗報告2
    份及同年7月28日複驗確認報告附卷可稽。
  (二)被告雖以前開情詞置辯，並於原審提供大愛藥局之地址、名
    為「健健美」之藥物6顆及陽明醫事檢驗所之藥物檢驗報告
    為憑。惟經原審函請大愛藥局檢送名為「健健美」之包裝、
    製成成份及藥物實體後，併送長榮大學毒物研究中心檢驗說
    明被告尿液檢驗呈甲基安非他命及安非他命陽性反應，是否
    可能因為使用名為「健健美」之藥物影響，長榮大學毒物研
    究中心函覆結果為：「若是服用「健健美」藥物，則尿液檢
    體中不可能同時檢測出安非他命及甲基安非他命成分；此尿
    液檢體經氣相層板質譜儀檢驗結果為安非驗訖命類陽性反應
    ，應是吸食安非他命類毒品所致」、「貴院送驗之檢體（即
    健健美藥物），經本局鑑驗未檢出安非他命、甲基安非他命
    或可代謝成安非他命、甲基安非他命之成分。服用該藥後，
    尿液以氣相層析質譜儀進行分析檢驗時，即長榮大學毒物研
    究中心使用之確認檢驗方法，不會檢出安非他命或甲基安非
    他命陽性反應。」等語，此有長榮大學93年10月29日長大毒
    字第0930005365號函可參（見原審簡字卷第39至41頁；易字
    卷第19、20頁）。則被告所辯，已難信採。
  (三)再者，被告雖提出陽明醫事檢驗所藥物檢驗單（見原審簡字
    卷第二十四頁），並辯稱【其曾將健健美藥物送該檢驗所檢
    驗，確呈安非他命陽性反應】云云。然依該檢驗所出具之檢
    驗單所載，並無檢驗藥物之名稱，則該所檢驗之藥物是否即
    為卷附之【健健美藥物】，並非無疑。況原審既將該【健健
    美藥物】送往行政院衛生署管制藥品管理局檢驗，並無「安
    非他命」之成份，此又有該局函在卷可稽（見原審簡字卷第
    十九至二十頁），則被告此部分所辯，亦無足取，另該檢驗
    單亦難據為被告無罪之依據。
  (四)復查，長榮大學之檢驗方式係以酵素免疫分析法初步檢驗，
    再以精密之氣相層析質譜儀分析法確認結果，而氣相層析質
    譜儀乃目前就藥物篩檢結果必須進一步確認時所最常採用之
    確認方法，因此在良好的操作條件之下，以氣相層析質譜儀
    作藥物及其代謝物之定性及定量分析，幾乎不會有偽陽性反
    應，是上開檢驗報告應可採認。又按甲基安非他命經口服投
    與後，約70%於24小時內自尿液中排出，約90% 於96小時內
    自尿中排出，由於目前國內尿液中甲基安非他命之檢驗僅為
    鑑定其是否呈陽性反應尚未定其含量，且甲基安非他命成分
    之檢出與投與方式、投與量、個人體質、採尿時間與檢測儀
    器之精密度等諸多因素有關，因此僅憑尿液中呈安非他命陽
    性反應，並無法確實推算吸食時間距採集時間之長短，惟依
    上述資料推斷，最長可能不會超過四日。被告尿液經以氣相
    層析質譜議檢驗結果，既呈安非他命及甲基安非他命陽性反
    應，足認被告於上開2次為警採尿前之96小時內某時許，確
    有在不詳地點，施用第二級毒品安非他命之行為至明。末查
    ，被告前因施用毒品案件，經原審以87年度毒聲字第62號裁
    定送觀察、勒戒後，認無繼續施用毒品之傾向，曾由臺灣台
    南地方法院檢察署檢察官於87年8月17日，以87年度偵字第
    5797號不起訴處分確定，又於前開不起訴處分確定後5年內
    再犯施用毒品案件，經依原審87年度毒聲字第877號裁定送
    觀察、勒戒，嗣經評定有繼續施用毒品傾向，並由臺灣台南
    地方法院檢察署檢察官提起公訴並聲請強制戒治，經原審以
    88年度毒聲字第1號裁定令入戒治處所施以強制戒治1年，刑
    罰部分並以判決處有期徒刑10月確定，強制戒治期間復於88
    年5月7日停止強制戒治付保護管束，甫於89年1月5日保護管
    束期滿執行完畢等情，有臺灣台南地方法院檢察署檢察官87
    年度偵字第5797號不起訴處分書、87年度偵字第462號起訴
    書、原審88年度易字第107號判決及臺灣高等法院被告全國
    前案紀錄表在卷足憑，足認被告於前開強制戒治執行完畢五
    年內有再犯連續施用第二級毒品安非他命之事實，足堪認定
    。
  (五)綜上所述，本件事證明確，被告連續施用第二級毒品安非他
    命犯行，足以認定。末查，被告雖請求再次服用健健美藥物
    後驗尿，以證明確無施用第二級毒品安非他命之行為。惟查
    ，原審既將名為「健健美」之藥物檢送行政院衛生署管制藥
    品管理局、長榮大學毒物研究中心檢驗結果，該等藥物並未
    含有安非他命、甲基安非他命或可代謝成安非他命、甲基安
    非他命之成分，服用該藥後，尿液以氣相層析質譜儀進行分
    析檢驗時，不會檢出安非他命或甲基安非他命陽性反應等情
    ，詳如上述。本院認被告此部分請求，已無再行調查之必要
    ，附此敘明。
二、查安非他命屬毒品危害防制條例第2條第2項第2款所列之第
    二級毒品，被告連續施用安非他命，核其所為，係犯毒品危
    害防制條例第10條第2項之施用第二級毒品罪。被告非法持
    有第二級毒品安非他命之低度行為，已為其進而施用之高度
    行為所吸收，不復另論。其先後2次犯行，時間緊接，犯罪
    構成要件相同，顯均係基於概括之犯意反覆為之，為連續犯
    ，應依刑法第56條之規定論以1罪，並依法加重其刑。至移
    送併辦部分（93年度毒偵字第1775號），雖未為起訴書所論
    列，惟此部分犯行與前揭論罪科刑部分，有連續犯之裁判上
    一罪關係，已如前述，且業經檢察察移送併辦，自為前揭起
    訴效力所及，本院自應併予審理。
三、原審以被告罪証明確，因予適用毒品危害防制條例第10條第
    2項，刑法第11條前段、第56條之規定；並審酌被告之犯罪
    動機、目的、手段，及其已曾因施用第二級毒品案件，經觀
    察、勒戒及強制戒治程序，並經原審判決處有期徒刑10月後
    ，仍再犯本件施用毒品之罪，且犯後否認犯行，顯見其毫無
    悔意，戒癮之意志力甚為薄弱等一切情狀，量處有期徒刑一
    年，認事用法俱無不合，量刑亦稱妥適，被告上訴意旨否認
    犯罪，並以前開情詞指摘原判決不當，並無可取，為無理由
    ，應予駁回。
據上論結，應依刑事訴訟法第368條，判決如主文。
本案經檢察官許仲瑩到庭執行職務。
中　　華　　民　　國　　94　　年　　8 　　月　　17　　日
                  刑事第四庭    審判長法　官  鄭文肅
                                      法　官  蔡美美
                                      法　官  陳珍如
以上正本證明與原本無異。
不得上訴。
　　　　　　　　　　　　　　　　　　　書記官  岑  玢
中　　華　　民　　國　　94　　年　　8 　　月　　17　　日
附錄：本判決論罪科刑法條
毒品危害防制條例第10條
施用第一級毒品者，處 6 月以上 5 年以下有期徒刑。
施用第二級毒品者，處 3 年以下有期徒刑。
